【裁判字號】    98,訴,678
【裁判日期】    981204
【裁判案由】    偽證等
【裁判全文】
臺灣板橋地方法院刑事判決               98年度訴字第678號
公  訴  人  臺灣板橋地方法院檢察署檢察官
被      告  甲○○
選任辯護人  郭緯中律師
            周裕暐律師
            古健琳律師
被      告  乙○○
上列被告等因偽證等案件，經檢察官提起公訴（97年度偵字第13
564 號），本院判決如下：
    主  文
甲○○犯偽證罪，處有期徒刑捌月，減為有期徒刑肆月。
乙○○犯損害債權罪，處有期徒刑捌月，減為有期徒刑肆月，如
易科罰金，以新臺幣仟元折算壹日。
    事  實
一、甲○○原為丁○○（現經本院發布通緝中）之男友，丁○○
    則為乙○○之親生女兒、丙○○之養女，詎甲○○於臺灣高
    等法院以95年度上訴字第4619號刑事案件審理丙○○（即告
    訴人）告訴乙○○（即被告）涉犯行使偽造私文書、詐欺取
    財等罪嫌（下稱本案刑事案件）時，竟基於偽證之犯意，於
    民國96年1 月23日上午9 時45分許，在臺灣高等法院刑事第
    五法庭，以證人身分就該案案情有重要關係之事項（即乙○○等人是否未經丙○○之授權，擅自辦理定存解約，並將款
    項提領轉存入乙○○臺灣銀行館前分行帳戶內），當庭具結
    後證稱：「（問：告訴人有交代哪些事情？）他聽到醫生診
    斷說不太樂觀，就交代女兒說要聯絡媽媽下花蓮，要就家裡
    財務狀況做提領動作」、「（問：除了這件事情，具體如何
    交代？）有幾筆定存單放在他哥哥那裏，等他母親來要去跟
    她哥哥拿，要去做解約，我記得是花蓮一信的定存單。」…
    「（問：榮總期間，有跟何人溝通何事？）到榮總後，被告
    先回家發現永和的家遭小偷，被告來有跟告訴人說，告訴人
    當下就叫被告去做一些事如買電腦、做鋁門窗、銀行的財務
    要去提領，告訴人的意思就是要他把錢集中保管起來」、「
    （問：如何集中保管起來？）把錢領出來，重新開個戶頭，
    告訴人都是交代被告。」…「（問：不管在門諾或榮總，告
    訴人交代要把存款集中起來的便條紙上，寫什麼字？）把臺
    灣銀行或華僑銀行的錢，請媽處理，提領作處理。」等虛偽
    不實之陳述。
二、本案刑事案件於96年2 月13日經臺灣高等法院宣判上訴駁回
    （即維持本院95年度易字第975 號判處乙○○有期徒刑8 月
    之判決，惟本案刑事案件判決現經最高法院以98年度台上字
    第5507號判決撤銷並發回臺灣高等法院審理中），丙○○除
    原已於本案刑事案件審理中即對乙○○提起侵權行為損害賠
    償之附帶民事訴訟（即臺灣高等法院96年度重附民字第2 號
    ，嗣於96年2 月13日併裁定移送民事庭改分為96年度重訴字
    第15號）外，另於96年3 月3 日向本院聲請准予對乙○○所
    有之財產為假扣押，經本院於96年3 月5 日以96年度裁全字
    第1526號民事裁定（下稱本案假扣押裁定）准許債權人丙○○以新臺幣（下同）150 萬元為債務人乙○○供擔保後，得
    對於乙○○之財產在8,707,500 元之範圍內，予以假扣押。
    詎乙○○於將受強制執行之際（即於丙○○96年3 月30日依
    本案假扣押裁定向臺灣臺北地方法院提出擔保金150 萬元並
    聲請假扣押強制執行後），為免其財產被假扣押而遭強制執
    行追償，竟意圖損害丙○○之債權，於96年4 月2 日起至同
    年月20日止，接續自其本身所有之中華郵政股份有限公司永
    和福和郵局（下稱本案郵局）00000000000000號活儲帳戶（
    亦為乙○○薪資存款帳戶）內提領存款共25萬7 千元而隱匿
    其財產。嗣因乙○○所有之金融機構存款幾乎均已遭其提領
    殆盡（其中臺灣銀行館前分行於96年4 月10日收受臺灣臺北
    地方法院執行命令時存款餘額為453 元；慶豐商業銀行營業
    部於96年4 月11日收受執行命令時存款餘額為0 元；本案郵
    局帳戶於96年5 月3 日收受執行命令時存款餘額為1,294 元
    ），致丙○○追償無著，始悉上情。
三、案經丙○○告發暨訴請臺灣板橋地方法院檢察署檢察官偵查
    後提起公訴。
    理  由
一、本案以下認定事實所引用之證據，檢察官、被告甲○○及其
    辯護人、被告乙○○均未曾就證據能力表示異議，且經核各
    該證據依刑事訴訟法規定，亦均無不具證據能力之情事，故
    本院認皆得作為認定被告二人有罪之依據，合先敘明。
二、訊據被告甲○○固坦承伊原為同案被告丁○○之男友，丁○○則為被告乙○○之親生女兒、告發人丙○○之養女，並於
    臺灣高等法院審理本案刑事案件時，於96年1 月23日上午9
    時45分許，在該院刑事第五法庭，以證人身分當庭具結後證
    述前揭事實欄一所載之內容等情不諱，惟仍矢口否認有何偽
    證之犯行，辯稱：伊作證時所言均實在，都是伊在旁邊親眼
    看到的云云；另辯護人則為甲○○辯護稱：本案僅有丙○○
    片面指述，並無其他證據可資證明甲○○所為之證言係為虛
    偽之陳述。另乙○○係丙○○之配偶，丁○○係丙○○之養
    女，均為丙○○之法定繼承人，是二人若非曾獲得丙○○之
    授權領取其名下之存款以集中保管，衡情並無必要在丙○○
    病重之際，將其名下之銀行存款領出後，轉存於乙○○設在
    臺灣銀行館前分行之帳戶，且乙○○、丁○○與丙○○間有
    深厚情誼，是當丙○○病危之際，為避免身後遭稅捐機關課
    徵高額之遺產稅或贈與稅，就自己身後之事、財產、妻小如
    何安置，授權乙○○或丁○○代為處理其所有之財產，亦合
    於常情。又倘非丙○○告知並授權乙○○提領花蓮一信帳戶
    內之存款，乙○○如何能知悉丙○○有該帳戶，且存摺係由
    曾忠榮保管乙事。再乙○○、丁○○與丙○○間家庭氣氛和
    諧，無人能預料丙○○會因銀行存款之事反目涉訟，故依經
    驗法則渠等當亦無特意留存書面授權紙條之可能云云。是本
    案爭點實與本案刑事案件相同，仍厥為乙○○、丁○○是否
    未經丙○○之授權即擅自辦理花蓮一信、臺灣銀行永和分行
    、華僑銀行永和分行之定期存款解約，並將款項提領轉存入
    乙○○之臺灣銀行館前分行帳戶內？抑或事實上應如甲○○
    所證，丙○○曾在便條紙上交代或授權乙○○、丁○○提領
    前揭定存款項，並同意轉存至乙○○之帳戶內？經查：
（一）證人即告發人丙○○於94年10月13日警詢時，即證稱：乙○○未經我本人同意，於94年9 月29日私自向臺灣銀行永
      和分行解約提領580 萬元，轉入她自己之臺灣銀行館前分
      行帳戶內，及10月3 日向華僑銀行永和分行提領100 萬元
      ，我事先並不知情等語（見臺灣板橋地方法院檢察署96年
      度他字第3529號卷，下稱他字卷，第29頁），並於94年10
      月13日當日對乙○○、丁○○寄發存證信函，表明：未經
      本人授權或委託情形之下，竟擅自以本人之名義將本人所
      有於花蓮一信三筆定期存款解約並從中領取185 萬元等情
      ，而有該存證信函在卷可稽（見他字卷第30、31頁），嗣
      丙○○於95年3 月13日檢察事務官詢問時，同證稱：乙○○、丁○○在未經我同意或授權下，私自領取我銀行的存
      款等語（見臺灣板橋地方法院檢察署97年度偵字第13564
      號卷，下稱偵卷，第30頁背面），於95年5 月5 日檢察官
      訊問時，證稱：沒有授權乙○○到臺灣銀行永和分行、華
      僑銀行永和分行提領680 萬元，也沒有於94年9 月間在門
      諾住院、榮總住院時，請乙○○將帳戶內之存款提出，轉
      存到乙○○之帳戶內集中保管等語（見本院卷第41頁），
      復於95年10月3 日本院另案審理時，證稱：94年9 月26日
      乙○○、丁○○騙我哥哥說我已經同意，把我花蓮一信的
      185 萬元領走，我沒有指示他們將錢提領出來比較安全，
      也沒有交代他們有關華僑銀行永和分行、臺灣銀行永和分
      行帳戶內錢的事情等語（見他字卷46至48頁），再於98年
      10月7 日本案審理時，證稱：在我住進花蓮門諾會醫院的
      時候，我只有跟丁○○說，如果需要用錢的話，可以去跟
      曾忠榮拿花蓮一信的存摺、印章領錢，沒有寫紙條請乙○○把錢集中保管起來，也沒有寫紙條跟乙○○講說要把臺
      灣銀行永和分行或是華僑銀行永和分行的錢提領作處理等
      語（見本院卷第159 頁），核丙○○前後均一致指訴並未
      同意或授權乙○○、丁○○辦理花蓮一信、臺灣銀行永和
      分行、華僑銀行永和分行定期存款解約，並將款項提領轉
      存入乙○○臺灣銀行館前分行帳戶內之情，至多僅同意丁○○代為提領花蓮一信之活儲存款帳戶款項俾支應其本身
      入住花蓮門諾會醫院期間之相關必要費用而已，是乙○○
      等人自知有花蓮一信帳戶存摺等物件在曾忠榮處。就此證
      人曾忠榮於96年10月9 日臺灣花蓮地方法院另案審理時，
      已證稱：丙○○在門諾會醫院住院需要醫藥費，所以我就
      在94年9 月11日就交給甲○○、丁○○花蓮一信的存摺、
      印章；去榮總的前一天（即94年9 月26日），另將花蓮一
      信的三張定存單交給乙○○、丁○○及甲○○他們，那天
      他們下午來就說要繳醫藥費還要開支票，請我快一點把花
      蓮一信的定存單交給他們，所以我不懷疑就將這些東西交
      給他們。當時我是問他們有無得到丙○○的同意，乙○○
      、丁○○他們是說不要管那麼多，時間快到了，存單先拿
      給他們等語（見偵卷第34、35頁），足見乙○○等人取得
      花蓮一信定存單時，並未向曾忠榮表明已得丙○○同意將
      定存解約無訛，且渠等事先既已取得花蓮一信存摺、印章
      而得領用該活儲存款帳戶之款項（依本院卷第223 頁花蓮
      一信客戶往來明細資料顯示，該活儲存款帳戶於94年9 月
      26日前尚有61,262元），自無再取得高額定存單並全部均
      予解約提領之必要。查財團法人臺灣基督教門諾會醫院98
      年4 月25日基門醫烜字第98-0859 號函附護士紀錄已記載
      ：丙○○於94年9 月24日10時50分許起，即因是否轉院至
      臺北治療乙事，而與乙○○、丁○○起激烈衝突等情（見
      本院卷第67頁背面），另甲○○於98年10月7 日本案審理
      時，復自承：丙○○於94年10月4 日是自己偷偷轉回花蓮
      慈濟醫院的等語（見本院卷第242 頁），核與乙○○於94
      年10月7 日委請承展法律事務所製發之律師函所載情節相
      符（見他字卷第189 至191 頁），參諸丙○○就此事亦旋
      於94年10月13日特意寄發存證信函，足見當時丙○○與乙○○、丁○○等人間之關係顯已轉趨淡薄，雙方才互以存
      證信函進行對話，丙○○因此方不顧自身安危及親屬情誼
      ，在榮總住院甫滿一週，即在未告知乙○○、丁○○之情
      況下，猶執意自行轉院到花蓮慈濟醫院甚明，要不能以丙○○遭勉強同意與乙○○、丁○○一起坐救護車到臺北榮
      總，或丙○○先前曾將存摺、印章交給丁○○幫忙領錢等
      情，即逕認彼此間仍維持深厚情誼或家庭氣氛和諧之情。
      從而，丙○○於花蓮門諾會醫院住院期間既早已決定要獨
      自留在花蓮療養，衡諸其已高齡七十餘歲且身罹疾患，若
      再同意或授權與其關係不睦且遠在臺北之乙○○、丁○○
      將各定期存款均辦理解約，並全部提領轉存入乙○○帳戶
      內，日後生活、就醫豈非將完全仰人鼻息，是依常情丙○○當無可能為此自陷經濟絕境之舉，由此已足認丙○○所
      言實信而有徵，應與事實相符。
（二）次查，甲○○於96年1 月23日臺灣高等法院審理本案刑事
      案件時，係先證稱：原則上丙○○是插管，前2 、3 天是
      昏迷的，到後來比較清醒，剛開始是以肢體動作，後來丙○○詢問醫生，醫生說不是很大的腫瘤等語，與其後證稱
      丙○○聽到醫生診斷說不太樂觀云云，前後就醫生診斷告
      知丙○○之病情內容已有矛盾不一，而依卷附丙○○於花
      蓮門諾會住院期間所書寫之雜記內容顯示，丙○○當時實
      係交代、討論其出院後續生活養病之相關事宜（例如：有
      幾個門諾會醫院加護病房小姐願意借住中美路151 號照顧
      丙○○），並未見丙○○意識到旋將不久人世而急須處理
      全部財產，以避免遭課徵遺產稅之情（見本院卷第45頁）
      。又丙○○於本院審理時，證稱：我93年贈與100 萬元給
      丁○○，是因為怕我往生以後要付遺產稅，我知道1 年可
      以贈與100 萬元免稅等語（見本院卷第159 頁），核與卷
      內93年間之丙○○手稿記載情形相符（見本院卷第43頁）
      ，是丙○○就其財產既已有詳細之租稅規劃，則其為避免
      遭課徵贈與稅，當無可能同意乙○○、丁○○辦理定存解
      約，並將870 萬元全數提領轉存入乙○○帳戶內，致在權
      利外觀上形同贈與乙○○而遭稅捐機關查稅之理。就此觀
      諸前揭94年10月7 日承展法律事務所律師函內，乙○○表
      示：「關於本人及丁○○所保管之銀行帳戶存摺、印鑑以
      及不動產所有權狀等屬於曾先生之財產，我們對其並無非
      分想法。之所以拒絕曾先生返還之要求，乃係出於為曾先
      生保護財產之目的，唯恐曾先生在生病之際，思慮不夠充
      分，而對財產加以處分，致日後康復，財產卻已經所剩無
      幾，生活發生困難。對於保管之財物，我們僅擬將之用作
      曾先生之醫藥費、生活費，絕不會侵吞任何一文，俟日後
      曾先生康復，即將餘款全數奉還。」云云，除可明乙○○
      明知其並無權利主張、動用丙○○名下存款外，全文亦未
      有一語提及丙○○曾同意或授權乙○○等人辦理定存解約
      ，並將款項提領轉存入乙○○帳戶之情，足認甲○○前揭
      所證情節尚與真實有違。另乙○○固曾於94年9 月27日22
      時許，向臺北縣政府警察局永和分局永和派出所報案，指
      稱同日下午3 時30分許，臺北縣永和市○○街8 巷5 弄10
      號2 樓之住處遭竊。惟乙○○當時已指明失竊之物品為「
      2 萬5 千元、項鍊8 條、玉鐲2 個、飾品10個、電腦2 組
      、印表機2 台」，並未表示有任何銀行存摺或印章失竊，
      有當時警方製作之調查筆錄、受理各類案件紀錄表各1 份
      附卷可考（見他字卷第210 至212 頁）。是丙○○之存摺
      與印章既未於當日遭竊，倘日後為求小心謹慎，大可將存
      摺、印章放入銀行保險箱等處保管，要無損失定存利息而
      先提領存款保全財產之必要。況乙○○等人於94年9 月26
      日即已前往花蓮一信辦理定存解約手續，當時亦無家中遭
      竊情事，其後復係將款項全部轉存至其新開立之臺灣銀行
      館前分行帳戶內，則就此單純變換帳戶存摺之舉，顯同無
      法防範遭竊甚明，則甲○○證稱丙○○因得知永和家中遭
      竊，故指示乙○○提領銀行財務，把錢集中保管起來云云
      ，自亦屬虛偽不實。
（三）又丙○○早於95年10月3 日本院另案審理時，當庭表明：
      如果乙○○、丁○○把錢都歸還給我，我同意給予乙○○
      緩刑機會等語（見他字卷第48頁背面），且就本院審理乙○○涉嫌侵占相關不動產權狀部分，經乙○○當庭交還該
      不動產權狀後，丙○○亦已撤回此部分告訴，而經本院以
      98年度易字第1230號判決不受理在案，可見丙○○提出告
      訴之目的，確僅係為請求乙○○等人返還本屬於丙○○所
      有之財產無訛，並無存有任何挾怨報復等不正動機。反觀
      乙○○、丁○○於95年3 月13日檢察事務官詢問時，除均
      一致供稱：不清楚丙○○為何告我們等語外，另乙○○尚
      當庭搖頭表明不願意返還丙○○的東西之旨（見偵卷第30
      、31頁），而就臺灣高等法院96年度重訴字第15號民事案
      件判決乙○○、丁○○應連帶給付丙○○8,707,500 元及
      遲延利息後，乙○○仍繼續蔑視法院所為之前揭強制執行
      名義，就已領出之上千萬元存款仍繼續加以隱匿而拒不提
      出，致丙○○縱持該終局執行名義亦無從依強制執行程序
      獲得全部清償（詳如後述理由三之部分），是倘乙○○等
      人非基於早日侵奪丙○○名下財產之目的，方趁機擅自辦
      理定存解約，並將款項提領轉存入乙○○帳戶內，則渠等
      於案發時既均為丙○○之合法繼承人，為何在無正當理由
      之情形下，遲不歸還屬於丙○○之財產？再乙○○等人既
      就前揭丙○○93年贈與丁○○100 萬元之手稿、住院期間
      所書寫之日常雜記等均可保留提出做為本案證據使用，足
      見渠等為小心謹慎之人，然何以單就攸關本案丙○○是否
      有同意或授權之重要紙條未予留存，亦與常理有違，由此
      益徵甲○○本案前揭所證全係為配合乙○○、丁○○脫罪
      而為，內容均為虛偽不實，且與本案刑事案件之爭點密切
      相關。就此在最高法院98年度台上字第5507號判決理由內
      （見本院卷第190 至194 頁），亦可見該院持甲○○本案
      前揭虛偽證詞作為撤銷臺灣高等法院95年度上訴字第4619
      號判決之依據，堪認甲○○前揭證述係屬就本案刑事案件
      案情有重要關係之事項無訛。
（四）另丙○○於前揭94年10月13日存證信函內，雖記載乙○○
      、丁○○趁其身體不適住院醫療期間，於未經其同意或授
      權之情形下，將其所有之銀行存摺、印章及不動產所有權
      狀等物件擅自取走扣留不還等情，然如前所述，丙○○就
      其從未同意或授權乙○○、丁○○提領花蓮一信、臺灣銀
      行永和分行及華僑銀行永和分行之定存款項，並轉存至乙○○帳戶內等節所言，前後實未有絲毫不同之情形，且其
      本人於95年5 月5 日檢察官訊問、95年10月3 日本院另案
      審理、98年10月7 日本案審理各次親自到庭陳述時，就先
      前即已將臺灣銀行永和分行、華僑銀行永和分行之存摺、
      印章交丁○○保管乙事，實皆坦白證述在卷，並無任何隱
      誨或歧異之情，已難認丙○○所證存有何重大瑕疵。況細
      繹本案存證信函文字，並未明白敘及究係何銀行存摺抑或
      不動產所有權狀遭擅自取走，其後亦僅敘及花蓮一信定期
      存款遭乙○○擅自解約領取，並未提到臺灣銀行永和分行
      、華僑銀行永和分行定期存款部分同遭解約提領之事（依
      93年10月13日丙○○警詢筆錄可知，其係於當日方查知臺
      灣銀行永和分行、華僑銀行永和分行已遭盜領侵占），且
      該存證信函既係丙○○接獲前揭94年10月7 日承展法律事
      務所律師函後所作，而乙○○在該律師函內復表明不希望
      在現階段交回存摺、印鑑、權狀等物品等語，是本案存證
      信函之語意目的顯係著重在請求乙○○等人返還全部物件
      ，尚無強調指摘丁○○擅自取走臺灣銀行永和分行、華僑
      銀行永和分行存摺、印章之意，故單憑此點尚難逕認丙○○所言不可採信，而無法作有利於甲○○之認定。
（五）此外，就前揭事實欄一部分，尚有96年1 月23日臺灣高等
      法院審判程序筆錄及證人結文各1 份（見他字卷第59至71
      頁）附卷可資佐證，已足認定為真實。
三、訊據被告乙○○固坦承伊於96年4 月2 日起至同年月20日止
    ，接續自其本身所有之本案郵局活儲帳戶內提領存款共25萬
    7 千元等情不諱，惟仍矢口否認有何損害債權之犯行，辯稱
    ：伊領出的錢已經全部用完，是作為自己日常生活的開銷及
    會錢使用，且告訴人丙○○先前既已提出侵占等告訴，現針
    對損害債權部分顯有重複起訴云云。經查：
（一）乙○○於96年4 月2 日起至同年月20日止接續自本案郵局
      帳戶提領金額共高達25萬7 千元，原已遠超過一般正常家
      庭生活平日所需，而其於本院審理時，復自承：沒有辦法
      提出96年4 月間因支出醫藥費或民間合會款項之相關資料
      等語在卷（見本院卷第241 頁），然我國早已實施全民健
      保制度，醫療機構於各次實施診療時，均會將詳細就診紀
      錄及繳費情形建檔後製單交付予病患，且病患尚得以此作
      為隔年申報綜合所得稅之扣抵憑證，自應妥為收存保管並
      對曾就醫繳費之情事記憶鮮明，是倘乙○○當時確有因就
      醫而支出高額醫藥費用之情，其焉有無法自行提出或聲請
      本院向中央健康保險局查詢繳費金額之理；另合會則係會
      員與會首間基於互信基礎下所成立之民間儲蓄團體，會首
      於發起時均會製作會單交付予會員，且合會存在期間非短
      ，若乙○○當時確曾繳付高額合會會款，當對會首姓名、
      聯絡方式等基本資料知之甚詳，或應提出會單為憑，惟其
      竟均未能提出相關資料供本院參酌，足見其空言所辯已無
      可採。
（二）次查，臺灣高等法院既已於96年2 月13日將本案刑事案件
      判決上訴駁回（即維持本院95年度易字第975 號判處乙○○有期徒刑8 月之判決），有前揭刑事判決書在卷可稽（
      見他字卷第108 頁），並就乙○○侵權行為損害賠償之附
      帶民事訴訟併予裁定移送民事庭審理，是乙○○當知民事
      部分可能即將遭受不利之判決結果，就此參諸乙○○於96
      年3 月間，即陸續終止本案郵局之定期存款轉入活儲帳戶
      內，並於同月間陸續領出共10,398,000元，有中華郵政股
      份有限公司板橋郵局98年4 月23日板營字第0980200731號
      函附客戶歷史交易清單1 份在卷可稽（見本院卷第70至73
      頁），另於同月間自臺灣銀行館前分行帳戶內陸續領出共
      7,839,012 元，有臺灣銀行館前分行96年6 月20日館前密
      字第09600038101 號函附歷史明細查詢資料1 份附卷可佐
      （見他字卷第152 至156 頁），而依卷附財政部臺北市國
      稅局94年度綜合所得稅各類所得資料清單、稅務電子閘門
      財產所得調件明細表內容可知（見本院卷第87、203 頁）
      ，乙○○於94、95年所得資料除薪資所得外，均僅有利息
      所得，且其利息所得於94年共計206,208 元；95年共計18
      0,814 元（若以年利率百分之一計算，本金皆高達千萬元
      以上），足認其理財方式原係將所有之金錢存放在金融機
      構孳生利息無疑，詎其於本案刑事案件遭臺灣高等法院判
      決上訴駁回後，竟開始無故自本案郵局活儲帳戶等帳戶陸
      續提領上千萬元，致臺灣銀行館前分行於96年4 月10日收
      受臺灣臺北地方法院執行命令時存款餘額為453 元；慶豐
      商業銀行營業部於96年4 月11日收受執行命令時存款餘額
      為0 元；本案郵局帳戶於96年5 月3 日收受執行命令時存
      款餘額為1,294 元，分別有臺灣銀行館前分行96年4 月10
      日館前存字第09600021151 號函文、慶豐商業銀行營業部
      96年4 月11日（96）慶銀營字第0083號函文、第三人陳報
      扣押存款金額或聲明異議狀各1 份在卷可憑（見本院卷第
      96、97、115 頁），顯與乙○○原先擁有高額存款之多年
      情狀迥異，除可知其於96年4 月間實已有鉅額款項在身，
      絕無須再自本案郵局活儲帳戶內提領金錢支應日常生活所
      需外，亦可見其早已開始陸續進行提領存款之脫產行為甚
      明。
（三）再查，臺灣高等法院96年度重訴字第15號民事案件已於97
      年6 月18日判決乙○○應與丁○○連帶給付丙○○8,707,
      500 元，及自95年12月27日起至清償日止，按年息百分之
      五計算之利息，並於97年8 月28日經最高法院以97年度台
      上字第1823號民事裁定上訴駁回確定，有前揭民事判決、
      裁定附卷可參（見本院卷第98至104 頁），然乙○○於前
      揭民事判決確定後，迄至本院審理時止，竟猶蔑視法院所
      為之前揭強制執行名義，除臺灣臺北地方法院執行命令曾
      扣得其帳戶內之零星款項，及每月固定遭強制扣取薪資金
      額三分之一以外，就前揭已領出之上千萬元存款仍繼續加
      以隱匿而拒不提出，致丙○○縱持該終局執行名義亦無從
      依強制執行程序獲得全部清償，由此益徵乙○○確有損害
      丙○○債權之意圖明確。另乙○○於96年4 月間提領本案
      郵局活儲存款之際，距離本案刑事案件案發時已逾一年半
      ，且期間已歷經刑事偵、審程序，已足見其犯意各別，且
      其先後所為之行為態樣亦互有不同，彼此間自難認有何實
      質上或裁判上一罪之關係，故乙○○主張本案有重複起訴
      之嫌，同無可採。
（四）此外，就前揭事實欄二部分，尚有96年3 月3 日民事假扣
      押聲請狀（見他字卷第76、77頁）、本院96年度裁全字第
      1526號民事裁定（見他字卷第78頁）、臺灣臺北地方法院
      提存所96年度存字第1900號提存書（見偵字卷第189 頁）
      、臺灣臺北地方法院96年4 月2 日北院錦96執全丁字第12
      27號執行命令（見他字卷第82頁）各1 份附卷可資佐證，
      已足認定為真實。
四、綜上所述，被告甲○○及其辯護人、被告乙○○所辯無非均
    係畏罪卸責之詞，皆委無可採。本案事證明確，被告甲○○
    、乙○○之犯行均洵堪認定，皆應依法論科。
五、核被告甲○○所為，係犯刑法第168 條之偽證罪；被告乙○○所為，係犯刑法第356 條之損害債權罪。被告乙○○於96
    年4 月2 日至同年月20日先後自本案郵局活儲帳戶內提領存
    款而隱匿其財產之行為，係於密接時間內侵害同一法益，屬
    接續犯，應僅論以一罪。又起訴書雖未敘明甲○○於96年1
    月23日當庭具結後證稱：「（問：除了這件事情，具體如何
    交代？）有幾筆定存單放在他哥哥那裏，等他母親來要去跟
    她哥哥拿，要去做解約，我記得是花蓮一信的定存單。」云
    云部分，同應構成偽證罪行，惟該部分與起訴書所載犯罪事
    實既具有單純一罪之關係，依審判不可分原則而為起訴效力
    所及，本院自得併予審究。爰審酌被告甲○○、乙○○各自
    刑案前科紀錄之素行狀況，有臺灣高等法院被告前案紀錄表
    在卷可參，暨被告甲○○於作證時就案情相關之重要事項為
    虛偽之證言，對國家司法偵查之正確性產生重大危害，影響
    司法調查程序之進行，嚴重妨害司法正義之實現，被告乙○○所為則損害告訴人丙○○債權之實現，兼衡被告二人之犯
    罪動機、手段、與丙○○間之關係，及於犯後皆飾詞否認犯
    行，而被告乙○○雖就另案涉嫌侵占部分已返還不動產權狀
    予丙○○，惟就本案所犯損害債權部分仍未與丙○○達成民
    事和解賠償損害等一切情狀，各量處如主文所示之宣告刑，
    且因本案被告二人之犯罪時間均在96年4 月24日以前，皆應
    依中華民國96年罪犯減刑條例規定減其刑期二分之一，並就
    被告乙○○部分定其如易科罰金之折算標準，以資懲儆。
據上論斷，應依刑事訴訟法第299 條第1 項前段，刑法第168 條
、第356 條、第41條第1 項前段，刑法施行法第1 條之1 ，中華
民國96年罪犯減刑條例第2 條第1 項第3 款、第7 條、第9 條，
判決如主文。
本案經檢察官馮君傑到庭執行職務。
中    華    民    國    98    年    12    月    4     日
                刑事第十七庭  審判長法  官  曾 正 耀
                                    法  官  林 鈺 琅
                                    法  官  張 兆 光
上列正本證明與原本無異。
如不服本判決，應於判決送達後10日內敘明上訴理由，向本院提
出上訴狀 (應附繕本) ，上訴於臺灣高等法院。其未敘述上訴理
由者，應於上訴期間屆滿後20日內向本院補提理由書「切勿逕送
上級法院」。
                                    書記官  曹 秋 冬
中    華    民    國    98    年    12    月    4     日
附錄本案論罪科刑法條：
刑法第168 條
於執行審判職務之公署審判時或於檢查官偵查時，證人、鑑定人
、通譯於案情有重要關係之事項，供前或供後具結，而為虛偽陳
述者，處7 年以下有期徒刑。
刑法第356 條
債務人於將受強制執行之際，意圖損害債權人之債權，而毀壞、
處分或隱匿其財產者，處2 年以下有期徒刑、拘役或5 百元以下
罰金。

司法院資訊處製作；財團法人民間司法改革基金會備份。
